#Practica 0

#1 Usando la función sample crea un vector dado_honesto con 100 números del 1 al 6.
#Haz una tabla de frecuencias absolutas (de dos maneras, con table y dplyr) y una
#tabla de frecuencias relativas.
```{r}
dado_honesto=sample(6,100,1)
print(dado_honesto)
numeros= c(1,2,3,4,5,6)
print(numeros)
table(dado_honesto)#frecuencia absoluta
signif(prop.table(table(dado_honesto)),2) #frecuencia relativa
```


                      #library(tidyr) no he sabido
library(dplyr)
df %>%
  count(dado_honesto) %>%

  group_by(numeros) %>%
  mutate(prop=prop.table(n))


#2 A continuación crea un nuevo vector dado_cargado de manera que la probabilidad de
#que el número elegido valga 6 sea el doble que la probabilidad de elegir cualquiera de
#los cinco números restantes. Lee la ayuda de sample si lo necesitas. De nuevo, haz
#tablas de frecuencias absolutas y relativas de este segundo vector.

dado_cargado=sample(1:6,100,replace = TRUE,prob =c(.1428, .1428,.1428,.1428,.1428,.2856))
dado_cargado
table(dado_cargado)#frecuencia absoluta
signif(prop.table(table(dado_cargado)),2) #frecuencia relativa


#3 Utiliza las funciones rep y seq para crear tres vectores v1, v2 y v3 con estos
#elementos respectivamente:
# 4, 4, 4, 4, 3, 3, 3, 3, 2, 2, 2, 2, 1, 1, 1, 1
# 1, 2, 2, 3, 3, 3, 4, 4, 4, 4, 5, 5, 5, 5, 5
# 1, 2, 3, 4, 1, 2, 3, 4, 1, 2, 3, 4, 1, 2, 3, 4
```{r}
v1=rep(4:1,each=4)
v1
v2=rep(1:5, c(1, 2,3,4,5))
v2
v3=rep(1:4, 4)
v3
```

#4 Utilizando la tabla mpg de la librería tidyverse crea una tabla mpg2 que:
#I contenga las filas en las que la variable class toma el valor pickup.
#I y las columnas de la tabla original cuyos nombres empiezan por c. No se trata de que las
#selecciones a mano, por sus nombres. Busca información sobre funciones auxiliares para
#select en la Sección 5.4 de R4DS.
```{r}
library(tidyverse)
mpg
mpg2= mpg %>%
  filter(class=='pickup') %>%
  select(starts_with("C"))
mpg2
```

#5Descarga el fichero census.dta. Averigua de qué tipo de fichero se trata y usa la
#herramienta Import DataSet del panel Environment de RStudio para leer con R los
#datos de ese fichero. Asegúrate de copiar en esta práctica los dos primeros comandos
#que llevan a cabo la importación (excluye el comando View) y que descubrirás al usar
#esa herramienta. Después completa los siguientes apartados con esos datos y usando
#dplyr y ggplot:
#  I ¿Cuáles son las poblaciones totales de las regiones censales?
#  I Representa esas poblaciones totales en un diagrama de barras (una barra por región
#                                                                 censal).
#I Ordena los estados por población, de mayor a menor.
#I Crea una nueva variable que contenga la tasa de divorcios /matrimonios para cada
#estado.
#I Si nos preguntamos cuáles son los estados más envejecidos podemos responder de dos
#maneras. Mirando la edad mediana o mirando en qué estados la franja de mayor edad
#representa una proporción más alta de la población total. Haz una tabla en la que
#aparezcan los valores de estos dos criterios, ordenada según la edad mediana decreciente
#y muestra los 10 primeros estados de esa tabla.
#I Haz un histograma (con 10 intervalos) de los valores de la variable medage (edad
#                                                                             mediana) y #con la curva de densidad de la variable superpuesta.
```{r}

library(ggplot2)
library(dplyr)
library(tidyverse)
library(haven)
census <- read_dta("http://www.stata-press.com/data/r8/census.dta")
view(census)
```

#5.1
```{r}
census  %>%
group_by(census$region)  %>%
summarise(sum_pop=sum(pop))
```
#5.2
```{r}
ggplot(data=census, aes(x=census$region, y=sum_pop)) + geom_bar(stat=identity, position="stack")
```

#5.3
```{r}
census %>% 
arrange(desc(pop))
```

#5.4
```{r}
tasa_div_mat=census %>%
select(state,marriage,divorce) %>%
mutate(marriage,divorce,tasa_div=divorce/marriage) %>%
arrange(desc(tasa_div))
view(tasa_div_mat)
```

#5.5
```{r}
Z=census %>%
select(state,pop,pop65p,medage) %>%
mutate(tasa_mayores = pop65p/pop) %>%
arrange(desc(medage)) %>%
head(10)
view(Z)
```

#5.6
```{r}
w<- seq(min(census$medage), max(census$medage), length.out=11)
ggplot(data=census, aes(x=medage))+ geom_histogram(aes(y=stat(density)), braks=cortes, fill="blue", color="black")+ geom_density(color="red")
```











 
