---
title: "Master en Big Data. Fundamentos Matemáticos del Análisis de Datos (FMAD)."
author: "Departamento de Matemática Aplicada"
date: 'Curso 2021-22. Última actualización: `r format(Sys.time(), "%Y-%m-%d")`'
output:
  html_document: default
  pdf_document: default
subtitle: Tarea 2
---

```{r setup, include=FALSE}
knitr::opts_chunk$set(echo = TRUE)
```

# Instrucciones preliminares

+ Empieza abriendo el proyecto de RStudio correspondiente a tu repositorio personal de la asignatura. 

+ En todas las tareas tendrás que repetir un proceso como el descrito en la sección *Repite los pasos Creando un fichero Rmarkdown para esta práctica* de la *Práctica00*. Puedes releer la sección *Practicando la entrega de las Tareas* de esa misma práctica para recordar el procedimiento de entrega.

# Ejercicio 1. Simulando variables aleatorias discretas.

**Apartado 1:** La variable aleatoria discreta $X1$ tiene esta tabla de densidad de probabilidad (es la variable que se usa como ejemplo en la Sesión ):
$$
\begin{array}{|c|c|c|c|c|c|c|}
\hline
\text{valor de }X1 & 0 & 1 & 2 & 3 \\
\hline
\text{Probabilidad de ese valor }P(X = x_i) & \dfrac{64}{125} &
\dfrac{48}{125}& \dfrac{12}{125} & \dfrac{1}{125}\rule{0mm}{6mm} \\[3mm]
\hline
\end{array}
$$
Calcula la media y la varianza teóricas de esta variable.
```{r}
X1= c(0, 1, 2, 3)
pX1=c(64/125, 48/125, 12/125, 1/125)
media_X1=(X1%*%pX1)
```

```{r}
mu1=c(media_X1,media_X1,media_X1,media_X1)
varianza=sum((X1-mu1)^2*pX1)
```






**Apartado 2:**  Combina `sample` con `replicate` para simular cien mil muestras de tamaño 10 de esta variable $X1$. Estudia la distribución de las medias muestrales como hemos hecho en ejemplos previos, ilustrando con gráficas la distribución de esas medias muestrales. Cambia después el tamaño de la muestra a 30 y repite el análisis. 

```{r}
k = 100000
n = 30
mediasMuestrales1 = replicate (k, {
muestra = sample(X1, n, replace = TRUE,prob = pX1)
mean(muestra)
})
library(tidyverse)
library(ggplot2)
ggplot() +
geom_histogram(aes(x = mediasMuestrales1,y=stat(density)), bins = 15, fill="coral2", color="black") +
geom_vline(xintercept = mean(mediasMuestrales1),
col="black", linetype="dashed", size=1) +
  geom_density(mapping = aes(mediasMuestrales1),color="black",size=1, adjust=1.5)
```

```{r}
k = 100000
n = 10
mediasMuestrales1 = replicate (k, {
muestra = sample(X1, n, replace = TRUE,prob = pX1)
mean(muestra)
})
library(tidyverse)
library(ggplot2)
ggplot() +
geom_histogram(aes(x = mediasMuestrales1,y=stat(density)), bins = 15, fill="coral2", color="black") +
geom_vline(xintercept = mean(mediasMuestrales1),
col="black", linetype="dashed", size=1) +
  geom_density(mapping = aes(mediasMuestrales1),color="black",size=1, adjust=2.5)
```


**Apartado 3:** La variable aleatoria discreta $X2$ tiene esta tabla de densidad de probabilidad:
$$
\begin{array}{|c|c|c|c|c|c|}
\hline
\text{valor de }X2 & 0 & 1 & 2 \\
\hline
\text{Probabilidad de ese valor }P(X = x_i) & \dfrac{1}{2} &
\dfrac{1}{4}&  \dfrac{1}{4}\rule{0mm}{6mm} \\[3mm]
\hline
\end{array}
$$
Suponemos que $X1$ y $X2$ son independientes. ¿Qué valores puede tomar la suma $X1 + X2$? ¿Cuál es su tabla de probabilidad?

```{r}
pX2=c(1/2, 1/4, 1/4)
X2=c(0,1,2)
posibles_resultados = c(0, 1, 2, 3, 4, 5)
library(tidyverse)
e= merge(pX1,pX2,by=NULL) %>%
  mutate(probabilidad=x*y) %>%
  select(probabilidad)
g= merge(X1,X2,by=NULL) %>%
  mutate(valores=x+y) %>%
  select(valores)
r =as_tibble(c(e,g)) 
r %>%
  group_by(valores) %>%
  summarise(prob_final=sum(probabilidad))
  


```


**Apartado 4:** Calcula la media teórica de la suma $X_1 + X_2$. Después usa `sample` y `replicate` para simular cien mil *valores* de esta variable suma. Calcula la media de esos valores. *Advertencia:* no es el mismo tipo de análisis que hemos hecho en el segundo apartado. 

```{r}
media_X2=(X2%*%pX2)
suma_teorica_media=media_X1 + media_X2

z=100000
suma=replicate (z,{sample(X2, 1, replace=TRUE, prob=pX2) + sample(X1, 1, replace=TRUE, prob=pX1)})
suma_media=mean(suma)
z=100000
medX1sum= mean(replicate (z,{sample(X1, 1, replace=TRUE, prob=pX1) }))
medx2sum=mean(replicate (z,{sample(X2, 1, replace=TRUE, prob=pX2) }))
```


# Ejercicio 2. Datos limpios

+ Descarga el fichero de este enlace  

[https://gist.githubusercontent.com/fernandosansegundo/471b4887737cfcec7e9cf28631f2e21e/raw/b3944599d02df494f5903740db5acac9da35bc6f/testResults.csv](https://gist.githubusercontent.com/fernandosansegundo/471b4887737cfcec7e9cf28631f2e21e/raw/b3944599d02df494f5903740db5acac9da35bc6f/testResults.csv) 
```{r}
getwd()
library(tidyverse)
notas <- read.csv(file ="data/testResults.csv.txt", header = TRUE, sep = ",")
view(notas)
```

+ Este fichero contiene las notas de los alumnos de una clase, que hicieron dos tests cada semana durante cinco semanas. La tabla de datos no cumple los principios de *tidy data* que hemos visto en clase. Tu tarea en este ejercicio es explicar por qué no se cumplen y obtener una tabla de datos limpios con la misma información usando *tidyR*.  
**Indicación:** lee la ayuda de la función `separate` de *tidyR*.
```{r}

(notas_ordenadas = notas %>%
  pivot_longer(c("week1", "week2", "week3", "week4", "week5"), names_to = "week", values_to = "feedback")) %>%
  separate(gender_age, into = c("gender","age"), sep="_")
```


# Ejercicio 3. Lectura de R4DS.

Contnuando con nuestra *lectura conjunta* de este libro, si revisas el índice verás que hemos cubierto (holgadamente en algún caso) el contenido de los Capítulos 6, 8, 9, 10 y 11. Todos esos Capítulos son relativamente ligeros.  Por eso esta semana conviene detenerse un poco en la lectura de los Capítulos 7 y 12, que son los más densos en información. Y como motivación os proponemos un par de ejercicios, uno por cada uno de esos capítulos. 

+ Haz el [ejercicio 2 de la Sección 7.5.1.1 de R4DS](https://r4ds.had.co.nz/exploratory-data-analysis.html#exercises-17). Las ideas de esa sección son importantes para nuestro trabajo de las próximas sesiones.


En este gráfico se puede apreciar el efecto que tienen los quilates sobre el precio. 
Se puede afirmar que los quilates si que tiene efecto 
```{r}
ggplot(data = diamonds, mapping = aes(x = carat, y = price)) +
  geom_boxplot(mapping = aes(group = cut_width(carat, 0.1)), orientation = "x")
```

en este grafico se estudia la correlación entre el color y el precio. Se aprecian una serie de boxpots. El color no afecta al precio del diamante.
```{r}
diamonds %>%
  mutate(color = fct_rev(color)) %>%
  ggplot(aes(x = color, y = price)) +
  geom_boxplot()
```
 la claridad tampoco parece tener ningun efecto sobre el precio del diamante. También hemos dibujado boxplots para visualizarlo.
```{r}
ggplot(data = diamonds) +
  geom_boxplot(mapping = aes(x = clarity, y = price))
```


Para finalizar, se analizará la relación entre el corte y los quilates.
```{r}
ggplot(diamonds, aes(x = cut, y = carat)) +
  geom_boxplot()
```
- En conclusión, podemos afirmar que la variable que mas influencia el precio es el quilate.
El quilate es el indicador mas relevante en relación al precio.



+ Haz el [ejercicio 4 de la Sección 12.6.1 de R4DS](https://r4ds.had.co.nz/tidy-data.html#exercises-27). ¡Aprovecha el código previo de esa sección para trabajar con datos limpios!


```{r}
who1=who %>%
  pivot_longer(
    cols = new_sp_m014:newrel_f65, 
    names_to = "key", 
    values_to = "cases", 
    values_drop_na = TRUE
  ) %>% 
  mutate(
    key = stringr::str_replace(key, "newrel", "new_rel")
  ) %>%
  separate(key, c("new", "var", "sexage")) %>% 
  select(-new, -iso2, -iso3) %>% 
  separate(sexage, c("sex", "age"), sep = 1)

who2 = who1 %>%
  select(country, cases, year,age, sex) %>%
  group_by(country, year, sex)%>%
  summarise(cases = sum(cases,na.rm=TRUE))

view(who2)

  

```


como podemos ver, empiezan a aparecer casos a partir del 1995, por lo que solo estudiaremos lo que sucedio a partir de esta fecha





```{r}
who2 %>%
  group_by(country, year, sex) %>%
  filter(year > 1995) %>%
  filter(sex=="f") %>% 
  filter(cases > 10000) %>% 
  summarise(cases = sum(cases)) %>%
  unite(country_sex, country, sex, remove = FALSE) %>%
  ggplot(aes(x = year, y = cases, group = country_sex, color=country)) +
  geom_line(size=1)
```



```{r}
who2 %>%
  group_by(country, year, sex) %>%
  filter(year > 1995) %>%
  filter(sex=="m") %>%
  filter(cases > 13500) %>% 
  summarise(cases = sum(cases)) %>%
  unite(country_sex, country, sex, remove = FALSE) %>%
  ggplot(aes(x = year, y = cases, group = country_sex,color=country)) +
  geom_line(size=1)
```


```{r}
who2 %>%
  filter(year>1995)%>%
  group_by(sex, year) %>%
  summarise(cases = sum(cases)) %>%
  unite(country_sex, sex, remove = FALSE) %>%
  ggplot(aes(x = year, y = cases, group = country_sex, color=sex)) +
  geom_line()
  
```
